【裁判字號】    92,台上,4582
【裁判日期】    920821
【裁判案由】    違反毒品危害防制條例
【裁判全文】
最高法院刑事判決                              九十二年度台上字第四五八二號
    上訴人  台灣高等法院檢察署檢察官
    被  告  甲○○
右上訴人因被告違反毒品危害防制條例案件，不服台灣高等法院中華民國九十年一月
二十日第二審判決（八十九年度上訴字第三二四三號，起訴案號：台灣桃園地方法院
檢察署八十八年度偵字第三四五一號），提起上訴，本院判決如左：
    主  文
原判決撤銷，發回台灣高等法院。
    理  由
本件原判決以公訴意旨略以：被告甲○○從另案處理之李義中或邱創中處販入安非他
命後，即基於概括之犯意自民國八十七年十月起至八十八年一月止，利用00000
00000、0000000000號行動電話與陳思良聯絡，在桃園縣八德市大勇
里紅坡腳二十號，連續七次將安非他命販賣予陳思良施用，每次價格為新台幣（下同
）五百元至二千元不等，因認被告涉有毒品危害防制條例第四條第二項之連續販賣第
二級毒品罪嫌等情。但經審理結果，認為不能證明被告犯罪，因而撤銷第一審科刑之
判決，改判諭知被告無罪，固非無見。
惟查：(一)所謂販賣毒品罪，並不以販入之後復行賣出為要件，祇要以營利為目的，將
毒品販入或賣出，有一於此，其犯罪即為完成。原判決理由雖說明，被告涉嫌於八十
八年二月二十四日販賣安非他命予陳思良經警查獲部分，未據檢察官提起公訴，應由
檢察官另行起訴（見原判決第四面，理由二之(五)）。但依檢察官起訴書所載，被告已
向李義中或邱創中販入安非他命。又依卷內資料，被告涉嫌於八十八年二月二十四日
晚上七時十五分許，在其宅前著手販賣安非他命予陳思良經警查獲時，已在其身上扣
得安非他命一包（毛重○‧七公克），嗣並在其宅內房間扣得安非他命三包（毛重四
二‧八公克）、分裝工具電子秤一個及分裝袋一包。縱檢察官之起訴書，漏未記載八
十八年二月二十四日晚上著手賣出之部分，但起訴書所載被告已向李義中、邱創中販
入之部分，是否成立犯罪，原判決未予論斷，自有已受請求之事項未予判決之違誤。
(二)證據雖已調查而其內容尚未明瞭者，即與未經調查無異，如遽行判決，仍屬應於審
判期日調查之證據而未予調查。原判決以：被告被訴自八十七年十月起至八十八年一
月止，在其桃園縣八德市大勇里紅坡腳二十號住處，連續七次將安非他命販賣予陳思
良部分，雖據陳思良指證在卷。但被告已否認是販賣，並辯稱是替陳思良「調貨」或
「合資」購買；嗣陳思良亦翻異前供，附和被告之詞，因而撤銷第一審科刑之判決，
改判諭知被告無罪。但所謂「調貨」，其意義為何？是否須支付貨款？倘無須支付貨
款，是否合於「轉讓」之情形？倘須支付貨款，被告有無營利之意圖？原審未予調查
審認，已有未合。又依卷內資料，陳思良於到案時已供稱：「安非他命是向甲○○（
即被告）購買，每○‧三至○‧五公克為新台幣一千元，……自八十七年十月間至八
十八年元月中旬共向甲○○購買過七、八次安非他命，每次五百元、一千元、二千元
不等，每次均先打0000000000、0000000000號行動電話與甲○
○聯絡，告訴他購買多少，他便準備好，隨後我便至他住處與他交易毒品」（見偵查
卷第二十一頁）。承辦警員江福吉亦證稱：先查獲陳思良施用安非他命，嗣經陳思良
供出係向被告購買，警方乃命陳思良在偵防車內，以行動電話與被告聯絡，表示欲再
購買安非他命，經雙方約定價錢、數量後，即依約前往被告之住處敲門，被告攜帶一
包安非他命前來應門時，即予查扣，並在其宅內扣得其餘之安非他命、電子秤及分裝
袋等（見第一審卷第八十七至九十頁、原審卷第四十一至四十二頁）。被告亦承認自
八十七年十月起至八十八年一月間，「我去李義中住處之地下停車場」購買安非他命
（見第一審卷第五十七頁）。曾交七、八次安非他命給陳思良，陳思良每次給五百元
至二千元不等（見第一審卷第二十五頁）。警方在其身上扣得之安非他命一包，係伊
單獨以二千元之價格販入；在其宅內扣得之安非他命三包（毛重四二‧八公克），係
伊單獨以二萬元之價格販入，並未與陳思良合資（見第一審卷第五十八頁背面、第一
五七頁背面）。另扣案之電子秤，則係供量秤安非他命之用（見第一審卷第一五五頁
背面）。陳思良且稱，伊每次均將購買安非他命之價金交給被告，至於被告向何人購
買伊不知情（見第一審卷第三十八頁背面、偵查卷第三十六頁背面）。以上情節如果
無訛，則所謂「合資」，是否即為「販賣」之遁詞？原審未予斟酌，亦嫌疏漏。以上
或為檢察官上訴意旨指摘所及，或為本院得依職權調查之事項，應認原判決有撤銷發
回更審之原因。
據上論結，應依刑事訴訟法第三百九十七條、第四百零一條，判決如主文。
中      華      民      國    九十二    年      八      月    二十一    日
                              最高法院刑事第十一庭
                                  審判長法官  呂  潮  澤
                                        法官  白  文  漳
                                        法官  陳  世  雄
                                        法官  孫  增  同
                                        法官  林  開  任
      右正本證明與原本無異
                                              書  記  官
中      華      民      國    九十二    年      八      月    二十五    日


司法院資訊處製作；財團法人民間司法改革基金會備份。
